【裁判字號】    98,易,2807
【裁判日期】    990524
【裁判案由】    詐欺
【裁判全文】
臺灣臺北地方法院刑事判決              98年度易字第2807號
公  訴  人  臺灣臺北地方法院檢察署檢察官
被      告  甲○○
上列被告因詐欺案件，經檢察官提起公訴（98年度偵緝字第272號）
，本院判決如下：
    主  文
甲○○意圖為自己不法之所有，以詐術使人將本人之物交付，處
有期徒刑貳年。
    事  實
一、甲○○於民國96年7月3日（起訴書贅載「或4日」），在中
    國大陸地區○○市○○路之女友住處內，因獲悉乙○○之友
    人己○○需用人民幣在上海市購買不動產，認有利可圖，竟
    基於為自己不法之所有之意圖，向乙○○佯稱：正德消防的
    郭先生剛好要將人民幣匯回臺灣，透過伊可以略低於市場行
    情之以人民幣100萬元兌換新臺幣430萬元（即人民幣兌換新
    臺幣之匯率為1：4. 3）供己○○使用，乙○○不察，旋將
    上情轉告己○○，致己○○誤信甲○○確實可以新台幣430
    萬元兌換人民幣100 萬元，因之陷於錯誤而指示其妻李美慧
    ，於同年月6日(星期五)上午9時40分許，至臺灣銀行臺北世
    貿分行，將新臺幣430萬元匯入甲○○所指定丙○○之中國
    信託商業銀行中壢分行帳號000000000000號帳戶(下稱中國
    信託中壢分行帳戶）內。詎甲○○於己○○完成匯款後，非
    但未依約將人民幣100萬元匯入己○○所指定之友人庚○○
    之大陸地區中國工商銀行帳戶內，旋指示不知情之丙○○將
    上開詐得款項中之新臺幣44萬元，轉匯至不知情之丁○○所
    有在彰化商業銀行吉林分行帳號00000000000000號帳戶（下
    稱彰化銀行吉林分行帳戶）內，另將新臺幣380萬元換購由
    中國信託商業銀行中原簡易型分行（下稱中國信託中原簡易
    分行）簽發之同額支票1紙，待下週一再行處理，所餘新臺
    幣6萬元則轉交甲○○之父母。嗣己○○因未取得甲○○應
    支付之人民幣100萬元，且遍尋不著甲○○本人，始知受騙
    ，並委由其妻李美慧於同日下午4時許報警處理，迨丙○○
    於同年月9日(星期一)，依甲○○指示，欲將前開新臺幣38
    0萬元分為350萬元、30萬元分別轉存入陳世源上海國際商業
    銀行及丁○○上開帳戶內時，因丙○○之帳戶已列為警示帳
    戶而未成，始查知上情。
二、案經被害人李美慧訴由臺北市政府警察局信義分局報告臺灣
    臺北地方法院檢察署檢察官偵查起訴。
    理  由
壹、證據能力部分
    按被告以外之人於審判外之言詞或書面陳述，除法律有規定
    者外，不得作為證據，刑事訴訟法第159條第1項定有明文。
    又被告以外之人於審判外之陳述，雖不符刑事訴訟法第159
    條之1至第159條之4規定，而經當事人於審判程序同意作為
    證據，法院審酌該言詞陳述或書面陳述作成時之情況，認為
    適當者，亦得為證據；當事人、代理人或辯護人於法院調查
    證據時，知有第159條第1項不得為證據之情形，而未於言詞
    辯論終結前聲明異議者，視為有前項之同意，刑事訴訟法第
    159條之5亦有明文。查本判決下列所引被告以外之人於審判
    外所為之供述證據，公訴人及被告對其證據能力並不爭執，
    直至言詞辯論終結前亦未聲明異議，本院審酌上開證據方法
    於製作時之情況，尚無違法不當，應認以之作為證據應屬適
    當。至其餘非供述證據部分，本院亦查無任何違反法定程式
    取得之情形，應認為有證據能力。
貳、實體方面
一、訊據被告甲○○固不否認於上揭時地，利用丙○○之中國信
    託中壢分行帳戶收取新臺幣430萬之匯款，並指示丙○○將
    上開款項中之44萬元匯至丁○○之彰化銀行吉林分行帳戶內
    ，另將新臺幣380萬元換購由中國信託中原簡易分行簽發之
    同額支票1紙，待同年月9日存入陳世源、丁○○上開帳戶內
    ，所餘新臺幣6萬元則轉交甲○○之父母等情，惟矢口否認
    有何詐欺犯行，辯稱：伊在上海經營賭博網站，易治善在該
    賭博網站輸了人民幣70萬元，經伊多次催討，乙○○方表示
    願從臺灣匯款430萬清償賭債，雙方並約明超出賭債部分約
    人民幣30萬部分需退還給乙○○，伊不認識己○○更無任何
    施以詐術之行為云云。
二、本院查：
（一）己○○因欲在上海購置不動產，而告知友人乙○○需兌換
      人民幣約100萬元，乙○○遂於96年7月3日在被告女友住
      處與被告等人聚餐時提及此事，被告即主動向乙○○表示
      「正德消防」公司的「郭先生」剛好要將人民幣匯回臺灣
      ，可協助以較低於市場行情之人民幣兌換新臺幣1：4.3之
      匯率，即被告提供人民幣100萬元，兌換己○○之新臺幣
      430 萬元，乙○○遂將上情轉告己○○，己○○同意上揭
      匯兌條件後，被告即向乙○○提供其胞兄前妻丙○○之中
      國信託中壢分行帳戶，以供己○○匯款之用，己○○則透
      過乙○○提供友人庚○○之中國工商銀行帳戶予被告匯入
      人民幣，嗣於96年7月6日上午己○○依約指示其妻李美慧
      將新臺幣430萬元匯入上揭丙○○之中國信託中壢分行帳
      戶，惟被告竟未將人民幣100萬元匯入己○○指定之帳戶
      內，並至此失去聯絡等情，業據證人己○○、乙○○於警
      詢、偵查及審理中證述在卷。且證人庚○○於審理中證稱
      ：伊與己○○、乙○○三人於96年7月5日晚間在上海吃飯
      ，因己○○要買房子需換人民幣，乙○○提到剛好有朋友
      需要新臺幣，可以交換，就開始以電話聯絡，對方要求提
      供中國工商銀行帳戶，己○○沒有該銀行帳戶，伊就將自
      己之中國工商銀行帳戶借予己○○匯入人民幣使用，並將
      伊銀行帳號以手機短訊發送給被告，復於隔日在中國工商
      銀行等匯款進來，至下午1時許匯款仍未進來，己○○說
      已和乙○○去找匯錢的人，直至下午3時許匯款仍未進來
      ，且己○○電話告知伊他們找不到人，伊才離開中國工商
      銀行，己○○和乙○○找人找至當晚10時許仍無結果等語
      （見本院卷第112至113頁），參以證人李美慧於警詢中證
      稱：伊之先生己○○要在上海買房子，要伊匯款430萬去
      上海，伊依先生己○○指示將款項匯入丙○○之帳戶內，
      而後己○○一直無法聯絡上對方等語，並有證人庚○○之
      中國工商銀行存摺封面及第1頁影本、臺灣銀行匯出匯款
      回條聯影本、中國信託商業銀行股份有限公司96年7月19
      日中信銀集作字第9650590 4號函暨檢附帳號00000000000
      0號帳戶客戶資料及歷史交易查詢報表各1份附卷可稽。
（二）被告雖以匯入之新臺幣430萬元，折算人民幣為100萬元，
      其中人民幣70萬元為乙○○償還積欠伊之賭金，其餘人民
      幣30萬元再退還予乙○○云云置辯。惟查，證人乙○○於
      審理中證述：伊本身不愛賭博，也不在網路上作賭博玩樂
      ，也沒有欠被告任何一筆賭債等語（見本院卷第57頁背面
      ），核與證人己○○於審理中證稱：伊沒有聽過乙○○在
      上海賭博網站賭博等語（見本院卷第35頁）相符。又被告
      係先於偵查中辯稱：「(問：有何證據證明是賭債)本來有
      證據，但乙○○將錢匯過來，我已將欠條還給乙○○」、
      「(問：易匯了之後有跟你聯絡)有，錢匯進來當天還吃飯
      ，我將借條還他。易還跟我要30萬」云云（見98年度偵緝
      字第272號卷第25、27頁），嗣改稱：「(問：蔣匯錢進來
      之後有跟易見過面嗎？)沒有，前一天有跟易見過面」云
      云（見98年度偵緝字第272號卷第36頁），而於審判中復
      改稱：「...事發當天下午1、2點我還有跟乙○○聯絡，
      我有跟乙○○說當天下午可能不行，我晚點匯款給他，他
      也沒有說不行，但有點不高興，我有說星期一再匯給。..
      .」云云（見本院卷第38頁背面），是被告就匯款後是否
      有與乙○○見面聯絡及是否交還乙○○欠條等情，供述已
      前後不一。參諸證人乙○○於審理中證述：當天（即96年
      7 月6日）伊打電話給被告說，如果有問題就不要換匯，
      把錢還給還給我，之後被告就關機，聯絡不到人，伊與己○○有到被告女友住處也找不到被告等語（見本院卷第56
      頁背面、57頁、58頁背面），及證人己○○於審理中證稱
      ：伊匯錢過去後，就馬上請乙○○打電話通知被告，被告
      說好後等了1、2個小時錢還是沒有匯進來，再打電話過去
      ，被告就不接電話，我與乙○○就開始找被告，包括被告
      上海住的地方，找了一個下午等語（見本院卷第36頁、34
      頁背面）。佐以證人乙○○、己○○、庚○○證述匯款後
      己○○與乙○○在一起找尋被告等情，更足證被告於證人
      乙○○通知證人己○○已完成匯款後，均未再與證人乙○○見面聯絡。又如證人乙○○係積欠被告人民幣70萬元之
      賭債，然賭債係自然債務，衡諸常情，一般債務之債務人
      多希望能以清償部分之方式打消債務，豈有可能賭債之債
      務人，不但將原無給付義務之債務給付，且給付超出原有
      債務之部分而多給付被告人民幣30萬元，復期待被告可將
      之退還而增加自己領回該人民幣30萬元之風險，此顯與常
      情有悖。綜上所述，益徵被告所辯係臨訟卸責，委不足採
      ，被告向乙○○佯稱正德消防之郭先生有人民幣100萬元
      ，可供己○○兌換430萬元，並提供胞兄前妻丙○○帳戶
      做為匯款之用，經乙○○告知己○○上情後，己○○亦同
      意前揭匯款條件，並借用庚○○之中國工商銀行帳戶予被
      告匯入人民幣，迨己○○匯款至被告所指定之帳戶後，即
      無法聯繫被告，至為明確。
（三）另被告雖以證人己○○及乙○○之證述中，對於係被告抑
      或係正德消防之郭先生提供人民幣之匯款、收受證人己○○新臺幣匯款之帳戶所有人丙○○係被告之親戚抑或正德
      消防郭先生之妻及證人己○○提供何帳戶作為被告匯款人
      民幣之用等節互為矛盾，且為何匯款如此大筆金額卻無求
      證匯款程序無法自圓其說云云置辯。惟查，被告謊稱「正
      德消防」公司的「郭先生」要將人民幣匯回臺灣一情，證
      人乙○○及己○○早於偵查中已證述明確，且於審判中均
      證稱事發後有向郭先生確認有無上開兌換人民幣一事，是
      尚難認就此證人己○○及乙○○之證述有何矛盾之處。而
      收受證人己○○新臺幣匯款之帳戶所有人丙○○係被告之
      親戚抑或正德消防郭先生之妻，證人己○○雖於審判中證
      述：當時乙○○有說丙○○是甲○○之親戚等語（見本院
      卷第34頁背面），惟己○○之妻李美慧於案發當日報案時
      即證稱：我先生稱在臺灣的帳戶是郭先生的老婆帳號，丙○○我並不認識等語（見96年度偵字第19726號卷第19頁
      ），足認己○○最初確係認為帳號所有人丙○○為正德消
      防郭先生之妻，應係嗣於偵查中得知丙○○之真實身分方
      於審理中為上開陳述。至於證人己○○匯款如此大筆金額
      卻無求證匯款程序一事，證人己○○及乙○○均於審判中
      證稱因為甲○○之親戚許丁輝先生，為己○○與乙○○之
      客戶，因為有這層朋友間之信任關係，所以才信任被告等
      語，也無與常情有違，自無法僅憑此點而認渠等證詞有何
      不可採之處。綜上，被告辯稱己○○與乙○○之證稱相互
      矛盾等情，委不足採。
（四）證人己○○依約定於96年7月6日上午指示其妻李美慧將43
      0 萬元匯至丙○○帳戶後，被告即指示證人丙○○將該筆
      款項中之44萬元，轉匯至證人丁○○之彰化銀行吉林分行
      帳戶內，另將380萬元換購由中國信託中原簡易型分行簽
      發之同額支票1紙，待同年月9日存入陳世源及證人丁○○
      上開帳戶內，所餘6萬元則轉交被告父母等情，業據被告
      自承在卷，核與證人丙○○於警詢、偵查及審理中證述相
      符，並有中國信託商業銀行匯款申請書影本、中國信託中
      原簡易型分行於97 年7月6日所簽發之票面金額380萬元並
      自任付款人之DD0000000號支票各1紙及證人丙○○提供其
      與被告間之手機簡訊翻拍照片52張在卷可憑。被告雖辯稱
      丁○○係其友人戊○○介紹經營人民幣地下通匯之人，上
      開匯款係為透過丁○○兌換成人民幣，並非黃文良償還丁○○借款之用云云，惟被告借用證人丙○○帳戶取得證人
      己○○匯入之430萬元，業已該當詐欺既遂罪之構成要件
      ，其後被告指示證人丙○○將款項匯至他人帳戶、換購支
      票、轉交父母及透過何人匯兌成人民幣等行為，應屬被告
      對於詐得財物之處分，核與本罪成立無涉。另被告雖以前
      開手機簡訊翻拍照片中之其要證人丙○○查明為何帳戶會
      被凍結之內容，證明其並無詐欺意圖云云置辯。然觀之證
      人丙○○於審判中證稱：96年7月5日被告告訴伊說有朋友
      要去大陸，要跟被告換人民幣，所以要匯新臺幣至伊帳戶
      ，要伊分兩筆錢匯出去，並說剩下6萬元是作匯率的匯差
      ，可以拿給被告父母，至同年月9日，伊發現帳戶被凍結
      ，非常生氣打電話給被告，被告才說這是人家欠他的錢等
      語（見本院卷第64、66頁背面），被告最初告訴證人丙○○之理由係幫人將新臺幣換成人民幣，確符合證人己○○
      、乙○○所證述係要被告幫忙將新臺幣換成人民幣等詞，
      除在在證明被告係以可為證人己○○將新臺幣兌換成人民
      幣之方式為詐術取信證人己○○外，更足徵被告待東窗事
      發後即改稱係證人乙○○積欠其債務以為卸責，則前開手
      機簡訊翻拍照片自無法為被告有利之認定。
（五）綜上所述，證人己○○、乙○○、庚○○前開證述，均與
      事實相符，應予採信，被告前開所辯，均係事後卸責之詞
      ，不足採信。本件事證明確，被告所犯詐欺犯行，堪以認
      定。
三、核被告所為，係犯刑法第339條第1項詐欺取財罪。爰審酌被
    告前於87年間，因詐欺及妨害自由案件，經臺灣板橋地方法
    院以85年度訴字第1855號判決分別判處有期徒刑1年2月、6
    月，嗣詐欺部分經臺灣高等法院以87年度上訴字第4500號、
    最高法院以92年度台上字第1159號判決駁回上訴確定，妨害
    自由部分經最高法院以92年度台上字第1159號判決撤銷發回
    ，經臺灣高等法院以92年度上更一字第199號判決有期徒刑6
    月確定，嗣上開二罪經定應執行刑有期徒刑1年6月確定，甫
    於98年1月14日因通緝到案入監執行(未構成累犯)，有臺灣
    高等法院被告前案紀錄表在卷可憑，其素行不良，又被告犯
    罪之目的乃為貪圖不法利益，利用友人間之信任關係，詐取
    他人財物，迄今尚未與告訴人達成和解，且被告於偵查中及
    本院審理時，迭以各項不實抗辯企圖卸責，難認有悔改之意
    ，其犯罪後之態度及品行、智識程度、所生之危害等一切情
    狀，量處如主文所示之刑，以資懲戒。
據上論斷，依刑事訴訟法第299條第1項前段、刑法第339條第1項
，刑法施行法第1條之1第1項、第2項前段，判決如主文。
本案經檢察官孟令士到庭執行職務
中    華    民    國    99    年    5     月    24    日
                  刑事第十六庭  審判長  法  官  蔡守訓
                                        法  官  徐千惠
                                        法  官  羅月君
上正本證明與原本無異。
如不服本判決應於收受送達後10日內向本院提出上訴書狀，並應
敘述具體理由；其未敘述上訴理由者，應於上訴期間屆滿後20日
內向本院補提理由書（均須按他造當事人之人數附繕本）「切勿
逕送上級法院」。
                                         書記官  鄭淑丰
中    華    民    國    99    年    5     月    24    日
附錄本案論罪科刑刑法條全文
中華民國刑法第339條
（普通詐欺罪）
意圖為自己或第三人不法之所有，以詐術使人將本人或第三人之
物交付者，處 5 年以下有期徒刑、拘役或科或併科 1 千元以下
罰金。
以前項方法得財產上不法之利益或使第三人得之者，亦同。
前二項之未遂犯罰之。

司法院資訊處製作；財團法人民間司法改革基金會備份。
